臺灣高等法院高雄分院刑事裁定
111年度聲再字第3號
再審聲請人  
即受判決人  石世宏



上列聲請人因違反毒品危害防制條例案件，對於本院109年度上
訴字第1615號，中華民國110年5月12日第二審確定判決（臺灣澎
湖地方法院108年度訴字第16號，起訴案號：臺灣澎湖地方檢察
署108年度偵字第348、445號），聲請再審，本院裁定如下：
    主  文
再審之聲請駁回。
    理  由
一、聲請意旨略稱：
（一）再審聲請人即受判決人石世宏（下稱聲請人）並未販賣毒
      品，查證人盧志豪初於民國108年3月27日調查筆錄時稱：
      「我與歐家華共向他購買過三次毒品，第一次交易時間約
      於108年3月初，地點同樣是百世多麗後方停車場，我和歐
      家華共同出資新臺幣（下同）1000元共2000元向他購買1
      小包夾鏈袋裝毒品安非他命(重量我不清楚）」、「第二
      次交易時間也是108年3月初，地點同樣是百世多麗後方停
      車場，我和歐家華共同出資1000元共2000元向他購買1小
      包夾鏈袋裝毒品安非他命(重量我不清楚）」、「第三次
      時間就是我最後一次向他購買的時間108年3月25日20時許
      」(108年3月27日調查筆錄第5頁），惟於108年6月21日訊
      問筆錄時卻改稱交易日期為108年3月22日及同年3月25日(
      108年6月21日調查筆錄第3頁），其所稱交易時間已有出
      入。
（二）承上，盧志豪第一次警詢時指認聲請人販毒之時間點，共
      有三次，前2次於三月初，最後一次則是3月25日，從未曾
      指認3月22日向聲請人購毒。且第一次警詢筆錄是於108年
      3月27日所製作，對於不久前發生之事，記憶應最為正確
      ，該次筆錄中盧志豪並未提及108年3月22日聲請人有販售
      毒品，反而於108年6月20日製作第二次警詢筆錄時，經警
      方提示歐家華之筆錄，始附和歐家華之說法：「（據歐家
      華於筆錄中供稱：『108年3月22日23時許，石世宏到百世
      多麗後方停車場時，有聯繋我們說他到了，盧志豪再由我
      們租屋處下樓前往百世多麗後方停車場，與石世宏交易毒
      品安非他命』、『我與盧志豪各出1000元，共2000元向石世
      宏購買1小包以夾鏈袋包裝之毒品安非他命』，是否實在？
      ）歐家華所言實在」等語，自此後始均稱108年3月22日有
      向聲請人購毒，因此盧志豪後續之證詞應已遭汙染，不足
      採信。
（三）另據歐家華於108年3月27日警詢中證述其與石世宏之毒品
      交易方式略以：「由我本人以臉書私訊聯絡TaKo」，在租
      屋處附近停車場以2000元(與盧志豪每人出資1000元），
      由我本人與盧志豪共同向TaKo購買1小包(數量不詳)安非
      他命，供我與盧志豪共同施用」、「我們都是利用臉書私
      訊聯絡，所以不知他電話號碼...」（108年3月27日警詢
      筆錄第4頁），而盧志豪亦於警詢、偵訊中稱：108年3月2
      5日20時，被告以臉書通訊軟體撥打電話給我，問我要不
      要買毒品，我與被告約在百世多麗附近，並與歐家華各出
      資一千元，以二千元向對方購買甲基安非他命，被告是開
      白色的車到場等語(見警卷第169至170頁、偵一卷第208頁
      至209頁)，可見歐家華及盧志豪均證述當時交易毒品是使
      用臉書通訊軟體，而非LINE，然而均未見相關臉書通聯記
      錄有提及毒品交易相關之事，僅可見雙方可能有相約見面
      之事實，完全未見其餘關於交易毒品之暗號或金額或數量
      ，對話內容難以證明聲請人有販毒，且歐家華及盧志豪證
      述之購毒聯繫過程，亦有出入。
（四）此外，原審判決認定聲請人係以臉書(Facebook)之通訊軟
      體Messenger與盧志豪、歐家華聯繋毒品買賣事宜，然卷
      內卻完全未見Messenger之通訊紀錄或文字訊息，且依盧
      志豪109年10月14日審理時之證述可知，其手機已經遭到
      扣案(見109年10月14日審理錄音光碟檔案時間1:38:31處
      ），既盧志豪手機已扣案，為何原審法官從未就手機進行
      調查？手機既已存在然從未調查，應符合再審之要件，且
      聲請人可能因此獲得無罪之判決。
（五）復查盧志豪之判決紀錄，可見其多次施用第二級毒品，有
      臺灣澎湖地方法院108年度馬簡字第96號、107年度馬簡字
      第131號、107年度馬簡字第146號、107年度馬簡字第158
      號刑事簡易判決可佐，顯見盧志豪有自己取得第二級毒品
      甲基安非他命之來源，且可能是為掩護來源，以免未來取
      得甲基安非他命不易，而誣指聲請人販賣甲基安非他命予
      伊。並且其中108年度馬簡字第96號之吸食時間，為108年
      6月20日3、4時許，盧志豪仍供稱毒品來源為聲請人石世
      宏，然而聲請人石世宏自108年5月30日遭羈押禁見，直至
      108年7月26日交保，根本不可能在當時販賣毒品予盧志豪
      ，更可徵盧志豪之證述虛偽不實。
（六）證人歐家華已於111年1月18日寫下自白書，坦承其之前所
      述係偽證；聲請人與歐家華之母有MESSENGER對話紀錄，
      亦可證明歐家華乃偽證，此外，聲請人與歐家華LINE對話
      亦可證歐家華與證人盧志豪有不清不楚之關係。
綜上，盧志豪就交易時間之證述前後矛盾，係法院於判決時存在
但未即調査斟酌，亦未載明於判決理由，且足以動搖判決之結果
，可使受有罪判決之人(即聲請人)受無罪判決，爰請求鈞院依刑
事訴訟法第435條第1項裁定准予再審，承蒙允准，不勝感激，實
感法便。
二、按有罪之判決確定後，因發現新事實或新證據，單獨或與先
    前之證據綜合判斷，足認受有罪判決之人應受無罪、免訴、
    免刑或輕於原判決所認罪名之判決者，為受判決人之利益，
    得聲請再審；第1項第6款之新事實或新證據，指判決確定前
    已存在或成立而未及調查斟酌，及判決確定後始存在或成立
    之事實、證據，104年2月4日修正公布，於同年月6日施行之
    刑事訴訟法第420條第1項第6款、第3項定有明文。揆其修正
    意旨，乃放寬聲請再審之條件限制，所謂發現之新事實、新
    證據，不以該事證於事實審法院判決前已存在為限，縱於判
    決確定後始存在或成立之事實、證據，亦屬之。惟須該事證
    本身可單獨或結合先前已經存在卷內之各項證據資料，予以
    綜合判斷觀察，認為足以動搖原有罪之確定判決，而為受判
    決人無罪、免訴、免刑或輕於原判決所認罪名之判決者，始
    得聲請再審。倘未具備上開要件，即不能據為聲請再審之原
    因。又再審制度，係為發現確實之事實真相，以實現公平正
    義，而於案件判決確定後，另設救濟之特別管道，重在糾正
    原確定判決所認定之事實錯誤，但因不能排除某些人可能出
    於惡意或其他目的，利用此方式延宕、纏訟，有害判決之安
    定性，故立有嚴格之條件限制。修正後刑事訴訟法第420條
    第1項第6款、第3項規定，放寬再審之條件限制，承認「罪
    證有疑、利歸被告」原則，並非祇存在法院一般審判之中，
    而於判罪確定後之聲請再審，仍有適用，不再刻意要求受判
    決人（被告）與事證間關係之新穎性，而應著重於事證和法
    院間之關係，亦即祇要事證具有明確性，不管其出現係在判
    決確定之前或之後，亦無論係單獨（例如不在場證明、頂替
    證據、新鑑定報告或方法），或結合先前已經存在卷內之各
    項證據資料，予以綜合判斷，若因此能產生合理之懷疑，而
    有足以推翻原確定判決所認事實之蓋然性，即已該當。申言
    之，各項新、舊證據綜合判斷結果，不以獲致原確定判決所
    認定之犯罪事實，應是不存在或較輕微之確實心證為必要，
    而僅以基於合理、正當之理由，懷疑原已確認之犯罪事實並
    不實在，可能影響判決之結果或本旨為已足。但反面言之，
    倘無法產生合理懷疑，不足以動搖原確定判決所認定之事實
    者，仍非法之所許。至於事證是否符合明確性之法定要件，
    其認定當受客觀存在之經驗法則、論理法則所支配。從而，
    聲請人依憑其片面、主觀所主張之證據，無論新、舊、單獨
    或結合其他卷存證據觀察，綜合判斷之評價結果，如客觀上
    尚難認為足以動搖第二審確定判決所認定之事實者，同無准
    許再審之餘地。
三、經查：
（一）聲請人經本院109年度上訴字第1615號判決認其犯販賣第
      二級毒品甲基安非他命罪2罪判處罪刑確定，並就認定聲
      請人犯罪及證據取捨之理由，詳述所憑之依據及得心證之
      理由，有本院前開判決書、前案紀錄表附卷可憑。
（二）前述聲請意旨㈠、㈡、㈢主張證人盧志豪證述前後不一部分
      ，業據原確定判決理由欄敘明：「辯護人雖辯稱證人盧志
      豪、歐家華之證詞互相勾勒無法一致，證述內容反覆不一
      ，且無補強證據云云。然查，證人盧志豪於原審審理時證
      稱：108 年3 月25日那次不是我和被告第一次交易，被告
      當天有載我去赤崁、講美借錢，但沒有借到，之所以沒錢
      付房租卻仍買毒品，是因為我當下有在吸毒，會以吸毒為
      重等語（見原審卷第377 至378 、384 頁），與證人歐家
      華於原審審理時證稱：108 年3 月22日我忘記如何聯絡借
      錢的事，盧志豪之前有跟我說沒跟被告借到錢，108 年3 
      月25日，被告有開車載我跟盧志豪到赤崁、講美找盧志豪
      的朋友借錢等語（見原審卷第389至390 頁），互核相符
      ，難認有何重大不一致之處。按毒品交易之買賣雙方，乃
      具有對向性之關係，為避免毒品購買者圖邀減刑寬典而虛
      構毒品來源，雖須調查其他補強證據，以確保其陳述與事
      實相符，始能採為被告犯罪之證據。惟所謂補強證據，並
      非以證明犯罪構成要件之全部事實為必要，倘得以佐證購
      毒者之指證非屬虛構，而能予保障其陳述之憑信性者，即
      已充足，且因販賣毒品行為一向懸為厲禁，販毒者為避免
      遭監聽查緝，以電話聯繫時，基於默契，免去代號、暗語
      ，僅以相約見面，且未敘及交易細節，即可於碰面時進行
      交易，於電話中未明白陳述實情，並不違背常情，雖非直
      接可以推斷該被告之犯罪，但以此項證據與購買毒品者之
      陳述或其他案內證據為綜合判斷，若足以認定犯罪事實者
      ，仍不得謂非補強證據（最高法院106 年度台上字第79號
      判決意旨參照）。觀諸證人歐家華與被告臉書通訊軟體ME
      SSENGER 之對話內容，證人歐家華與被告之對話內容均極
      短暫，且互約見面卻未見討論見面之目的，依據上述實務
      見解可知，此應為證人歐家華與被告為避免遭到查緝，以
      通訊軟體聯繫時，基於默契，免去代號、暗語，僅以相約
      見面，且未敘及交易細節，即可於碰面時進行交易，於聯
      絡時未明白陳述實情，故該對話紀錄仍得為認定上開毒品
      交易之補強證據，且證人歐家華、盧志豪於交易後之108 
      年3 月27日，經採尿送驗結果均呈甲基安非他命、安非他
      命陽性反應，更徵諸被告販賣之物品即為甲基安非他命，
      是被告之辯護人上揭辯詞難認有據，不足採信」。足徵聲
      請人此部分主張，業經原確定判決調查審認，而不足以影
      響聲請人有罪之認定。
（三）前述聲請意旨㈣主張本案完全未見Messenger之通訊紀錄或
      文字訊息云云。然證人歐家華臉書暱稱為「簡芸」，聲請
      人之臉書暱稱為「TaKo 」，關於聲請人本案第一次販賣
      第二級毒品甲基安非他命犯行，證人歐家華分別於108 年
      3月22日10時50分許及22時34分許，以臉書通訊軟體MESSE
      NGER 傳送「你是tako嗎」、「那個藍（按：應為「籃」
      之誤字）球場男孩找你，看你方便回他賴嗎」、「藍球男
      孩問你要來了嗎」等訊息予聲請人，有證人歐家華臉書與
      聲請人臉書互為好友之資料及歐家華與聲請人臉書通訊軟
      體MESSENGER 對話內容在卷可稽（見偵一卷第239 頁，警
      卷第21至24頁）。關於聲請人本案第二次販賣第二級毒品
      甲基安非他命犯行，聲請人曾於108 年3 月25日使用扣案
      之門號0000000000號手機聯繫盧志豪，有聲請人所使用手
      機經採證所得之呼叫紀錄（內容為聲請人於108年3月25日
      下午8時52分撥出電話給大尾響，見偵一卷第219頁）可證
      ，核與聲請人於警詢自承：「我知道盧志豪通訊軟體LINE
      暱稱為大尾響」云云相符（見警卷第5頁），是聲請人主
      張本案並無通訊紀錄存在云云，尚屬無稽。再證人盧志豪
      手機雖有扣案，但經鑑識結果其手機內訊息與本案無關，
      有證人盧志豪手機鑑識擷取內容1份在卷可證（見偵一卷
      第497-535頁），是法院自無調查與本案無關證據（即證
      人盧志豪手機）之必要，故聲請人此部分主張亦非可取。
（四）證人盧志豪為施用毒品者，其為使自己毒品來源不中斷，
      而尋找多個毒品來源，乃符合經驗論理法則之常情，但此
      並無法導出其必定誣陷聲請人之事實，是前述聲請意旨㈤
      以此主張受證人盧志豪誣陷云云，並非可信。另證人盧志
      豪所犯之臺灣澎湖地方法院108年度馬簡字第96號施用第
      二級毒品甲基安非他命案件，縱有稱其毒品來源為聲請人
      一節，並非真實，但此部分事實與本案無關，客觀上尚難
      認為足以動搖第二審確定判決所認定事實之新證據。
（五）前述聲請意旨㈥，提出證人歐家華111年1月18日自白書、
      聲請人與歐家華之母有MESSENGER對話紀錄，主張歐家華
      乃偽證，並以聲請人與歐家華LINE對話，主張歐家華有偽
      證之動機云云。惟證人歐家華並無因本件違反毒品危害防
      制條例案件，遭受偽證之追訴及判刑，有其台灣高等法院
      被告前案紀錄表在卷可稽（見本院卷第109-122頁）。聲
      請人主張證人歐家華之證言係虛偽，如依刑事訴訟法第42
      0 條第1 項第2款規定聲請再審，亦應符合同法第420 條
      第2 項規定，即證人歐家華之證言經判決確定係虛偽為限
      ，始得聲請再審，茲證人歐家華既未經法院判決偽證確定
      ，聲請人執其所言係虛偽為由，自不符前述法令規定。另
      歐家華之母縱於案發後聽聞歐家華告知上情，係屬傳聞證
      據，並非其親身之見聞，顯不具證據適格，不足以動搖原
      確定判決綜合卷內事證所認定之事實。
（六）綜上所述，聲請再審意旨㈠至㈤所指上開事證，無論係單獨
      或結合先前已經存在卷內之各項證據資料，予以綜合判斷
      ，均未能因此產生合理之懷疑，而有足以推翻原確定判決
      所認事實之蓋然性，難認符合修正後刑事訴訟法第420條
      第1項第6款規定之確定性、顯著性或明確性要件。聲請再
      審意旨㈥所指之事證，亦不符合刑事訴訟法第420條第1項
      第2款規定之要件。從而，本件再審之聲請為無理由，應
      予駁回。
據上論結，依刑事訴訟法第434條第1項，裁定如主文。
中　　華　　民　　國　　111 　年　　3 　　月　　 7　　日
                  刑事第七庭    審判長法  官　李璧君
                                      法  官　葉文博
                                      法  官　石家禎
以上正本證明與原本無異。
如不服本裁定，應於收受送達後十日內向本院提出抗告狀。
中　　華　　民　　國　　111 　年　　3 　　月　　7 　　日
                                      書記官　楊馥華